【裁判字號】    95,花易,11
【裁判日期】    950525
【裁判案由】    偽造文書
【裁判全文】
臺灣花蓮地方法院刑事判決              95年度花易字第11號
公  訴  人  臺灣花蓮地方法院檢察署檢察官
被      告  甲○○
上列被告因偽造文書案件，經檢察官聲請簡易判決處刑（94年度
核退偵字第169 號），本院認不宜以簡易判決處刑，改依通常程
序審理後，判決如下：
    主  文
甲○○無罪。
    理  由
一、本件檢察官聲請簡易判決處刑意旨略以：被告甲○○明知自
    己之編號000000000 號護照，係不詳姓名之女子冒名申請持
    有，並未遺失，竟於民國91年12月9 日，向花蓮縣警察局吉
    安分局申報遺失，使該分局受理警員，將此不實之事項，登
    載於其職務所掌之公文書上，足以生損害於警察機關對於護
    照業務管理之正確性，因認被告涉有刑法第214 條之使公務
    員登載不實罪嫌云云。
二、按犯罪事實應依證據認定之，無證據不得認定犯罪事實；不
    能證明被告犯罪者，應諭知無罪之判決，刑事訴訟法第 154
    條第2項及第301條第1項分別定有明文。又按刑法第214條之
    使公務員登載不實罪，須一經他人之申報，公務員即有登載
    之義務，並依其所為不實之申報予以登載，始足構成，若其
    所為申報，公務員尚須為實質之審查，以判斷其真實與否，
    始得為一定之記載者，即無從成立該罪（最高法院85年度台
    上字第2778號判決參照）。
三、本案聲請簡易判決處刑意旨認被告甲○○涉有偽造文書之犯
    行，係以被告於警詢中之供述及卷附花蓮縣警察局吉安分局
    中華民國護照遺失作廢申報表（影本）與編號000000000 號
    護照申請補發申請書（影本）各1 份為依據。訊據被告甲○
    ○固坦承於上開時、地申報護照遺失等情不諱，然辯稱：伊
    係因身分證遺失後遭人持之冒名申請護照使用，嗣伊委託旅
    行社申辦護照時始知上情，伊乃至該警察機關申報護照遺失
    ，如此伊才可以申辦護照使用，事實上伊是身分證遺失，而
    非護照遺失云云。經查，本案護照號碼為000000000 、發照
    日期為90年10月3 日之甲○○中華民國護照，並非被告甲○
    ○本人向外交部申請發照及使用，而係遭他人冒名申請使用
    等情，為被告甲○○於警詢及本院訊問時所不否認，並有卷
    附上開護照號碼為護照申請書影本1 份可參，堪認屬實。次
    查，被告甲○○於91年12月9 日，委託旅行社辦理護照時，
    經旅行社告知其先前已有向外交部申請護照核准紀錄，而無
    法辦理等情後，被告隨即至花蓮縣警察局吉安分局申報上開
    護照遺失，並謊稱該護照係伊於90年12月25日，在其花蓮縣
    壽豐鄉水漣村南坑72號住處遺失等不實情節，固據被告所自
    承，且有卷附中華民國護照遺失作廢申報表影本1 份可稽，
    堪認屬實。惟查，受理被告報案之花蓮縣警察局吉安分局係
    警察機關，負有偵查義務，是該警察機關就其所報案之事實
    ，應依職權調查其真偽及是否有他人涉及侵占遺失物等刑責
    ，故該分局警員依被告申報之內容填具受理各類案件紀錄或
    制作筆錄等文書，僅為偵查之資料，是依首揭說明，本案被
    告明知其並無遺失護照之情事，而以自己名義向花蓮縣警察
    局吉安分局申報該護照遺失等行為縱係屬實，惟該警察機關
    受理後，尚有偵查之義務，即需為一定實質之調查，與刑法
    第214 條之罪須一經他人聲明或申報，公務員就該不實申報
    之事項即有登載義務之構成要件不符。是被告所為聲請簡易
    判決處刑書所載之犯行，尚難認構成刑法第214 條之使公務
    員登載不實罪，自應為無罪判決之諭知。
四、至被告所為是否另涉刑法第171條第1項之誣告罪嫌，應由檢
    察官另行偵辦，附此敘明。
據上論斷，應依刑事訴訟法第452 條、第301條第1項，判決如主
文。
本案經檢察官張立言到庭執行職務。
中    華    民    國    95    年    5     月    25    日
                        臺灣花蓮地方法院刑事第三庭
                              審判長法  官  鄭培麗
                                    法  官  鄭光婷
                                    法  官  張嘉芬
上列正本證明與原本無異。
如對本判決不服，應於送達後10日內，向本院提出上訴狀。（應
抄附繕本）
                                    書記官  陳雅君
中    華    民    國    95    年    5     月    26    日


司法院資訊處製作；財團法人民間司法改革基金會備份。
